【裁判字號】    89,易,4189
【裁判日期】    891026
【裁判案由】    業務侵占
【裁判全文】
臺灣高雄地方法院刑事判決                        八十九年度易字第四一八九號
    公  訴  人  臺灣高雄地方法院檢察署檢察官
    被      告  乙○○
右列被告因侵占案件，經檢察官提起公訴（八十九年度偵字第一五七九號），本院判
決如左：
    主  文
乙○○無罪。
    理  由
一、公訴意旨略以：被告乙○○受告訴人甲○○聘僱為業務員，代為銷售化妝品並收
    取貨款，竟意圖為自己不法之所有，自民國八十八年五月十三日起至同年八月四
    日止，將收取之貨款據為己有，總計新台幣（下同）十萬元，且以每月短報售貨
    利益掩飾，嗣因告訴人發覺有異，乃核對帳目盤點存貨而發覺上情，被告遂簽發
    面額均為八千元之本票十二張抵償，因認被告涉有刑法第三百三十六條第二項業
    務侵占罪嫌。
二、按犯罪事實應依證據認定之，無證據不得推定其犯罪事實，刑事訴訟法第一百五
    十四條定有明文。又認定不利於被告之事實，須依積極證據，苟積極證據不足為
    不利於被告事實之認定時，即應為有利於被告之認定，更不必有何有利之證據。
    另刑事訴訟法上所謂認定犯罪事實之證據，係指足以認定被告確有犯罪行為之積
    極證據而言，該項證據自須適合於被告犯罪事實之認定，始得採為斷罪資料（最
    高法院三十年上字第八一六號判例、最高法院二十九年上字第三一０五號判例參
    照）。又告訴人之指訴，本以使被告受刑事訴追或處罰為目的，故其陳述是否與
    事實相符，自應調查其他證據，以資審認，苟其所為攻擊之詞，尚有瑕疵，則在
    此瑕疵未予究明以前，即不能遽採為斷罪之基礎，亦有最高法院六十九年台上字
    第一五三一號判例可參。
三、公訴人認被告乙○○涉犯刑法第三百三十六條第二項業務侵占罪嫌，無非係以告
    訴人甲○○之指訴、證人丙○○證詞及本票十二張為其論罪之依據。訊據被告堅
    決否認有何業務侵占之犯行，辯稱其均有口頭上告知丙○○要借錢，故未將貨款
    全數繳回公司，直至離開公司盤點才發現已差十萬元等語。
四、經查：被告於任職期間確曾向甲○○商借二萬五千元，作成借支紀錄之事實，業
    據證人即甲○○之妻丙○○於本院審理中證述屬實，並有估價單一紙附卷可稽，
    證人丙○○並於本院中證稱被告確曾口頭向其借錢，但借款金額未扣除租金部分
    ，七萬五千元部分即為被告任職期間應負擔之租金金額，其於偵查中所言係指被
    告並非一次商借十萬元，而係累積下來經盤點後有十萬元差距等語明確，足認該
    十萬元確為被告所借之款項，復參以於甲○○處任職之業務員之薪資計算方式，
    為報回公司之貨款減除貨物成本（給業務員之成本價中已含有甲○○之利潤），
    租金部分由業務員自行負擔等節，為證人丙○○證述明確，且證稱於被告應徵時
    並未將入帳情形講清楚，被告不知租金費用應自行吸收等語在卷，由被告並未被
    詳細告知入帳方式及租金如何負擔之情，及其每月薪資即為賣出總貨款減除成本
    後餘額觀之，其主觀上認為每天均有現金收入，尚無何可議之處，是被告當時並
    無何不法意圖且無侵占行為，應堪認定。至告訴人甲○○之指訴，因與前揭證人
    丙○○之證述有諸多出入，而有瑕疵，尚難遽採為不利於被告之認定。此外，本
    院復查無其他積極證據足資審認被告有公訴人所指之業務侵占犯行，揆諸前揭法
    條及判例意旨，依法自應為被告無罪之諭知。
據上論斷，應依刑事訴訟法第三百零一條第一項，判決如主文。
中      華      民      國    八十九    年      十     月     二十六    日
                                  臺灣高雄地方法院刑事第一庭
                                          法  官  黃  悅  璇
右正本證明與原本無異。
如不服本判決，應於判決送達後十日內，向本院提出上訴狀。
                                          書記官  沈      蘊
中    華    民    國      八十九      年      十      月    二十七      日


司法院資訊處製作；財團法人民間司法改革基金會備份。
